【裁判字號】    95,簡抗,42
【裁判日期】    950809
【裁判案由】    清償債務
【裁判全文】
臺灣臺北地方法院民事裁定              95年度簡抗字第42號
抗  告  人  中國國際商業銀行股份有限公司
法定代理人  丙○○
訴訟代理人  乙○○
相  對  人  甲○○
上列當事人間請求清償債務事件，抗告人對於民國95年6月7日本
院台北簡易庭95 年度北簡字第18181號裁定提起抗告，本院裁定
如下：
    主  文
抗告駁回。
抗告費用新台幣壹仟元由抗告人負擔。
    理  由
一、本件抗告意旨略以：抗告人依信用卡契約請求相對人給付欠
    款，以契約合意之本院為第一審法院，並無違誤。另相對人
    戶籍設於臺北市南港區，與本院皆位於臺北市內，因臺北市
    ○○路線綿密，相對人合意為本院管轄，往返上並無不便。
    倘依系爭裁定本件由臺灣士林地方法院管轄，則因本件為簡
    易訴訟事件，而由該院之內湖簡易庭審理，因相對人戶籍所
    在近中研院 (臺北市南港區○○○路○ 段128號)，比較由中
    研院至內湖簡易庭與中研院至本院之交通往返方式，無論於
    距離或方式之選擇上，相對人若至本院應訴反較為便利。此
    外，抗告人雖為銀行法人，分行遍佈全台，然本件非一般典
    型請求清償信用卡欠款之案件，若委由分行職員出庭，因其
    對本案案情不若訴訟代理人了解，應訴時對本件事實之釐清
    反有不便，為此聲請將原裁定廢棄，並由本院審理云云。
二、按當事人得以合意定第一審管轄法院；第24條之合意管轄，
    如當事人之一造為法人或商人，依其預定用於同類契約之條
    款而成立，按其情形顯失公平者，他造於為本案之言詞辯論
    前，得聲請移送於其管轄法院，民事訴訟法第24條第1 項前
    段、第28條第2 項前段分別定有明文。揆諸上揭法條立法意
    旨，在於當事人之一造為法人或商人時，通常占有經濟上之
    強勢地位，如因契約涉訟而須赴被告之住、居所地應訴，無
    論在組織及人員編制上，均尚難稱有重大不便。如法人或商
    人以預定用於同類契約之債務履行地或合意管轄條款，與非
    法人或商人之他造訂立契約時，他造就此類條款表面上雖有
    締約與否之自由，實際上幾無磋商或變更之餘地。則一旦因
    該契約涉訟，他造即必須遠赴法人或商人以定型化契約所預
    定之法院應訴，在考量應訴之不便，且多所勞費等程序上不
    利益之情況下，經濟上弱勢者往往被迫放棄應訴之機會，如
    此不僅顯失公平，並某程度侵害經濟上弱勢者在憲法上所保
    障之訴訟權，於是特別明文排除合意管轄規定之適用。是以
    ，定型化契約當事人因此爭執涉訟時，如法人或商人據此向
    合意管轄法院起訴，在不影響當事人程序利益及浪費訴訟資
    源之情況下，非法人或商人之他造於為本案之言詞辯論前，
    得聲請移送於其管轄法院。因此，在法院受理非法人或商人
    依上述規定聲請移轉管轄時，若無其他程序不利益或浪費訴
    訟資源之情形，即應依民事訴訟法第1 條「以原就被」原則
    或其他特別審判籍規定定其管轄法院。經查：抗告人既不爭
    執合意管轄之約定為抗告人預定用於同類契約之條款，且相
    對人於為此約定時，戶籍及現居住所皆在台北市南港區，依
    此即堪認相對人之日常生活作息均係於上開地點，並應由該
    地點之管轄法院即台灣士林地方法院管轄，對相對人較為公
    平，上述定型化約款，顯失公平，亦堪認定。雖相對人居住
    所與本院所在地及台灣士林地方法院內湖簡易庭均在台北市
    轄區內，惟就抗告人所提出之搭乘方案，不論是公車直達或
    公車一次轉乘，對相對人而言，至本院並無至台灣士林地方
    法院內湖簡易庭應訴有較顯明之便利性，且有違相對人聲請
    移轉管轄之本意，是抗告人上述主張，並不可採。從而，原
    審為移轉管轄裁定，並無違誤。抗告人指摘原裁定不當，求
    予廢棄，並無理由，應予駁回。
三、據上論結，本件抗告為無理由。依民事訴訟法第436 之1 第
    3 項、第495 條之1 第1 項、第449 第1 項、第95條、第78
    條，裁定如主文。
中    華    民    國    95    年    8     月    9     日
                民事第六庭審判長  法  官  吳光釗
                                  法  官  郭美杏
                                  法  官  詹駿鴻
以上正本係照原本作成。
本裁定不得抗告。
中    華    民    國    95    年    8     月    10    日
                                  書記官  官碧玲


司法院資訊處製作；財團法人民間司法改革基金會備份。
